臺灣桃園地方法院民事裁定
110年度監宣字第547號
聲  請  人  吳淑華  
相  對  人  吳燕山  

關  係  人  吳素蘭  
上列聲請人聲請監護宣告事件，本院裁定如下：
    主  文
宣告吳燕山（男，民國00年0月0日生，身分證統一編號：Z00000
0000號）為受監護宣告之人。
選定吳淑華（女，民國00年0月00日生，身分證統一編號：Z0000
00000號）為受監護宣告之人吳燕山之監護人。
指定吳素蘭（女，民國00年0月00日生，身分證統一編號：Z0000
00000號）為會同開具財產清冊之人。
聲請費用由受監護宣告之人吳燕山負擔。
    理  由
一、聲請意旨略以：聲請人吳淑華、關係人吳素蘭為相對人吳燕
    山之胞姊。相對人自民國108年8月15日起，因車禍癱瘓在床
    ，致不能為意思表示或受意思表示，亦不能辨識其意思表示
    之效果，已達受監護宣告之程度，爰依民法第14條第1項、
    第1110條、家事事件法第164條之規定，請求裁定相對人為
    受監護宣告人，並選定聲請人為相對人之監護人，及指定關
    係人為會同開具財產清冊之人等語。
二、按對於因精神障礙或其他心智缺陷，致不能為意思表示或受
    意思表示，或不能辨識其意思表示之效果者，法院得因本人
    、配偶、四親等內之親屬、最近一年有同居事實之其他親屬
    、檢察官、主管機關或社會福利機構之聲請，為監護之宣告
    ，民法第14條第1項定有明文。次按受監護宣告之人應置監
    護人；法院為監護之宣告時，應依職權就配偶、四親等內之
    親屬、最近一年有同居事實之其他親屬、主管機關、社會福
    利機構或其他適當之人選定一人或數人為監護人，並同時指
    定會同開具財產清冊之人；法院為前項選定及指定前，得命
    主管機關或社會福利機構進行訪視，提出調查報告及建議；
    監護之聲請人或利害關係人亦得提出相關資料或證據，供法
    院斟酌，同法第1110條、第1111條亦有明文規定。復按法院
    選定監護人時，應依受監護宣告之人之最佳利益，優先考量
    受監護宣告之人之意見，審酌一切情狀，並注意下列事項：
    ㈠受監護宣告之人之身心狀態與生活及財產狀況。㈡受監護宣
    告之人與其配偶、子女或其他共同生活之人間之情感狀況。
    ㈢監護人之職業、經歷、意見及其與受監護宣告之人之利害
    關係。㈣法人為監護人時，其事業之種類與內容，法人及其
    代表人與受監護宣告之人之利害關係，同法第1111條之1亦
    規定甚明。
三、經查，聲請人主張之上開事實，業據提出與其所述相符之兩
    造戶籍謄本、親屬系統表、同意書、中華民國身心障礙證明
    、康瑞診所診斷證明書等為證。嗣經本院前往相對人住所勘
    驗相對人之精神狀況，並於鑑定人陳炯旭診所鑑定醫師陳炯
    旭前點呼相對人年籍資料，相對人臥床，對點呼可回應，但
    忘記生日，亦無法配合指令舉右手，可回答聲請人、關係人
    之姓名，可回答10加5等於15，但無法回答9乘7等於多少，
    同意由聲請人擔任其監護人等情；另據聲請人在場表示：相
    對人2年多前車禍，頸椎受損癱瘓至今，僅剩右手可微微抬
    高，但雙腳、手指都無法動，生活需人協助，無法自理，因
    相對人醫療費用很高，需處理其名下財產，以支付相關費用
    等語，此有本院110年12月6日訊問筆錄可參。復經鑑定人陳
    炯旭醫師對相對人實施精神鑑定後，其鑑定結果略以：⒈個
    人史及相關史：吳燕山（以下簡稱吳員），男性，未婚。吳
    員出生發育無已知問題。教育程度為國中畢業。過去從事汽
    車模具製造業。有抽煙、飲酒的習慣，詳細的頻率、量不知
    。否認其他重大身體疾病史。吳員於108年8月15日騎機車車
    禍，被送到衛福部桃園醫院（下稱桃園醫院）急診室，當時
    昏迷指數為3分（GCS:E1M1V1)，腦部電腦斷層掃描顯示：兩
    側顳葉硬腦膜下出血、右前額葉蜘蛛膜下腔出血，住院兩個
    多月，仍無法自行呼吸，氣切後仰賴呼吸器維持呼吸，轉至
    新永和醫院呼吸照護病房持續住院，桃園醫院病歷摘要顯示
    ，其診斷為：1.昏迷、疑似廣泛性軸突損傷，2.左側脛骨骨
    折，3.外傷性硬腦膜下血腫、雙側顳葉蜘蛛膜下腔出血，4.
    左顏面骨骨折，5.疑似視神經損傷，6.四肢癱瘓、疑似頸椎
    損傷，7.左胸壁、左前臂壞死性外傷、清創術後，8.多處撕
    裂傷，9.多處擦傷。新永和醫院住院後，於同年12月30日轉
    至花蓮慈濟醫院，持續接受住院治療，當時昏迷指數為10T(
    GCS:E4VTM6)，陸續接受多次手術、多次住院治療，期間亦
    曾於台北慈濟醫院接受住院治療。於110年初，於花蓮慈濟
    醫院拿掉氣切，而經鼻自然呼吸；同年3、4月間出院返家，
    由家人及外籍看護工協助照顧。吳員持有109年10月20日鑑
    定之殘障手冊，等級為極重度，診斷為：第三頸椎脊髓損傷
    之後遺症，需於112年10月31日前重新鑑定。⒉學理檢查：躺
    臥在床上。經鼻自行呼吸。插導尿管，並有肛門造口。眼睛
    可以自行張開，左右曈孔大小分別為：5mm/5mm，光反射反
    應正常。四肢肌力明顯減弱為1分。深部肌腱反射異常增強
    為3價。⒊精神狀態檢查：意識尚警醒。外觀顯病態樣。注意
    力可以短暫集中。態度可短暫配合。情緒尚穩定。無法有自
    主動作。可以切題回答，惟正確性差，並有虛談的症狀。思
    考內容較為貧乏。一般判斷力差。對人的定向感可，對於時
    間、地點的定向感差，無法回答目前的年月日。可以完成3
    物體記憶力測驗；短期、長期的記憶力差，無法回答自己生
    日、目前總統姓名等問題。抽象思考能力差。計算能力差，
    無法完成序列100減7測驗。⒋日常生活狀況：⑴日常生活自理
    情形：仰賴他人餵食。大小便失禁需插導尿管並經肛門造口
    排泄。洗澡、更衣、清潔等需人完全協助。目前無生活自理
    之能力。⑵經濟活動能力：無經濟活動能力。⑶社會性活動：
    雖可以對話，但認知能力差，幾無社會性活動之能力。⑷交
    通事務能力：無交通事務之能力。⑸健康照顧能力：無健康
    照顧能力。⒌鑑定結果：吳員為歸類於他處其他疾病所致之
    失智症、脊髓損傷之個案。目前無生活自理之能力，無經濟
    活動能力，幾乎無社會性活動力，無交通事務能力，無健康
    照顧能力，故謂因精神障礙或其他心智缺陷，致不能為意思
    表示或受意思表示，或不能辨識其意思表示之效果。吳員車
    禍至今已逾兩年，雖然身體功能有部份改善，但認知功能仍
    明顯受損，未來應無大幅改善之可能等語，此有陳炯旭診所
    110年12月20日旭字第0000000-0號函檢附之精神鑑定報告書
    在卷足按。本院審酌相對人因車禍脊椎損傷等疾病所致失智
    症之心智缺陷，致不能為意思表示或受意思表示，聲請人聲
    請對於相對人為監護之宣告，核無不合，應予准許。
四、本院依職權囑託桃園市社會工作師公會進行訪視，其訪視後
    所提出之訪視內容及建議略以：聲請人、關係人分別為相對
    人大姊、二姊。相對人現與外籍看護同住，由外籍看護主要
    照顧日常生活起居，而聲請人、關係人和相對人三姊吳淑芳
    則適時協助照顧相對人生活。聲請人保管相對人證件並與相
    對人三姊吳淑芳分工處理相對人事務，而相對人目前相關開
    銷均由聲請人之配偶陳炳森代墊支付。訪視期間，相對人和
    相對人三姊吳淑芳均口頭表示同意本案聲請，亦同意選任聲
    請人為監護人人選，及同意選（指）任關係人為會同開具財
    產清冊之人人選，且聲請人、關係人和相對人三姊吳淑芳表
    示，相對人四姊吳素芬知悉且同意本案聲請，亦同意上述監
    護人與會同開具財產清冊之人的推派人選；經訪視，聲請人
    具擔任監護人意願，關係人具擔任會同開具財產清冊之人意
    願。綜合評估，相對人主述與受照顧狀況，以及聲請人、關
    係人和相對人三姊吳淑芳之陳述，未見明顯不適任之消極原
    因，惟仍請鈞院以相對人最佳利益為考量，參酌相關事證後
    予以綜合裁量之等語，此有該公會110年8月25日桃林字第11
    0463號函所附桃園市政府社會局社會工作科監護（輔助）宣
    告調查訪視報告在卷可稽。本院審酌聲請人為受監護宣告之
    人即相對人之大姊，現主責處理相對人個人事務，且聲請人
    有意願擔任監護人，又無不適或不宜擔任監護人之積極、消
    極原因，堪認如由聲請人為相對人之監護人，應能符合相對
    人之最佳利益，爰依法選定聲請人為相對人之監護人。又經
    本院選定之監護人即聲請人，自應依民法第1112條規定，負
    責照顧及養護相對人之身體及妥善為財產管理之職務，附此
    敘明。
五、關於指定會同開具財產清冊之人部分，聲請人聲請指定關係
    人為會同開具財產清冊之人，本院參考上開訪視報告，並審
    酌關係人為相對人之二姊，與聲請人協助照顧相對人，願意
    擔任會同開具財產清冊之人，認由關係人擔任會同開具財產
    清冊之人，亦無不當，爰依前揭規定，指定關係人為會同開
    具財產清冊之人。又依民法第1113條準用同法第1099條及第
    1099條之1之規定，於監護開始時，監護人即聲請人對於相
    對人之財產，應會同關係人於2個月內開具財產清冊並陳報
    法院，監護人於財產清冊開具完成並陳報法院前，對於相對
    人之財產，僅得為管理上必要之行為，併此敘明。
六、依家事事件法第164條第2項，裁定如主文。
中　　華　　民　　國　　110 　年　　12　　月　　27　　日
                   家事法庭     法  官　姚重珍
以上正本係照原本作成。
如對本裁定抗告須於裁定送達後10日內向本院提出抗告狀，並繳
納抗告費新臺幣1,000元。
中　　華　　民　　國　　110 　年　　12　　月　　27　　日
                                書記官　王小萍